【裁判字號】    95,交抗,800
【裁判日期】    951226
【裁判案由】    違反道路交通管理處罰條例
【裁判全文】
臺灣高等法院交通事件裁定             95年度交抗字第800號
    抗  告  人
    即受處分人  甲○
上列抗告人因違反道路交通管理處罰條例案件，不服臺灣桃園地
方法院，中華民國95年8月31日95年度交聲字第263號裁定，提起
抗告，本院裁定如下：
    主  文
原裁定撤銷，發回臺灣桃園地方法院。
    理  由
一、按行為後法律或自治條例有變更者，適用行政機關最初裁處
    時之法律或自治條例。但裁處前之法律或自治條例有利於受
    處罰者，適用最有利於受處罰者之規定；又一行為同時觸犯
    刑事法律及違反行政法上之義務規定者，依刑事法律處罰之
    。但其行為應處以其他種類行政罰或得沒入之物而未經法院
    宣告沒收者，亦得裁處之。前項行為如經不起訴處分或為無
    罪、免訴、不受理、不付審理之裁判確定者，得依違反行政
    法上義務規定裁處之。民國94年2月5日制定公布，95年2月5
    日施行行政罰法第5條、第26條，定有明文。又依同法第45
    條第1項規定，行政罰法施行前違反行政法上義務之行為應
    受處罰而未經裁處，於本法施行後裁處者，第5條、第26條
    規定，適用之。
二、原裁定認定抗告人即受處分人甲○於95年4月30日晚間9時35
    分許，酒後駕駛車牌號碼2433-HC自用小貨車，行經桃園縣
    龜山鄉○○○路與文化三路口，與被害人詹栗美所騎乘後載
    被害人吳佳蓁之車牌號碼BA8-636號機車碰撞，致被害人受
    傷。抗告人與被害人一起返回同鄉○○○路132巷2號抗告人
    住處，拿取金錢賠償被害人時，因與被害人意見不合，竟出
    手毆打被害人，警員據報前來處理，將抗告人帶回派出所，
    施以酒測，測得抗告人呼氣酒精濃度超過每公升0.25毫克，
    應依94年12月28日修正公布，95年7月1日施行之道路交通管
    理處罰條例第35條第3項、第67條第2項規定處罰，原處分機
    關交通部公路總局新竹區監理所桃園監理站於95年5月15日
    裁決時，未及比較適用新、舊法，適用修正前同條例第35條
    第2項、第67條第2項規定裁罰，核有違誤，因而撤銷原處分
    ，改依修正後同條例第35條第3項、第67條第2項規定，處罰
    鍰新臺幣（下同）6萬元，並吊銷駕駛執照，3年內不得考領
    ，固非無見。惟查，抗告人係行政罰法施行前有交通違規行
    為，於施行後裁處行政罰，依首揭說明，應有行政罰法第26
    條之適用。而抗告人酒後駕駛車輛行為，涉犯刑法第185條
    之3之不能安全駕駛動力交通工具罪，經警移送臺灣桃園地
    方法院檢察署偵辦，有卷附該署95年度偵字第10583號影印
    卷宗可稽。抗告人一行為同時觸犯刑事法律及違反行政法上
    之義務規定，依行政罰法第26條第1項規定，除其行為應處
    以其他種類行政罰或得沒入之物而未經法院宣告沒收者，仍
    得裁處外，應依刑事法律處罰之。原裁定未查明抗告人有無
    受刑事處罰，應否適用行政罰法第26條第1項規定，即逕就
    抗告人之交通違規行為，處以罰鍰及吊銷駕駛執照，尚有不
    合。次查，原處分機關於95年5月15日裁處時，修正後道路
    交通管理處罰條例第35條、第67條規定，尚未施行，依行政
    罰法第5條規定，原處分機關適用裁處時之修正前道路交通
    管理處罰條例第35條第2項、第67條第2項規定，似無不合。
    原裁定適用修正後第35條第3項、第67條第2項規定，予以處
    罰，是否適法，仍待研酌。抗告意旨指摘原裁定未適用行政
    罰法第26條第1項規定，於法不合為由，提起抗告，為有理
    由。原裁定既有上開可議之處，本院爰予撤銷，並發回原法
    院，詳為調查後，另為適法之處置。至於抗告人於原法院聲
    請傳訊證人江泗沂，以證明抗告人於駕駛車輛返家後，被警
    帶返派出所前，曾在家中飲酒一節，如果屬實，事關抗告人
    駕駛車輛時呼氣酒精濃度之判斷，影響裁罰，原裁定敘明無
    調查必要，而未予傳喚，是否妥適，請注意及之。
三、據上論結，應依道路交通案件處理辦法第26條，刑事訴訟法
    第413條前段，裁定如主文。
中    華    民    國    95    年    12    月    26    日
                  刑事第十三庭審判長法  官  曾德水
                                    法  官  王炳梁
                                    法  官  李錦樑
以上正本證明與原本無異。
不得再抗告。
                                    書記官  吳金來
中    華    民    國    95    年    12    月    26    日


司法院資訊處製作；財團法人民間司法改革基金會備份。
